臺灣高雄地方法院刑事判決　　　　　　　　　　　　　九十一年度易字第七三號
　　公　訴　人　臺灣高雄地方法院檢察署檢察官
　　被　　　告　乙○○
　　被　　　告　甲○○
右列被告等因偽造文書案件，經檢察官提起公訴（八十九年度偵字第一三三一五號、
九十年度偵緝字第一一九一號），本院判決如左：
    主  文
乙○○、甲○○共同違反不得使大陸地區人民非法進入臺灣地區之規定，各處有期徒
刑伍月，如易科罰金，均以參佰元折算壹日。
    事  實
一、乙○○、甲○○二人明知大陸地區人民未經許可，不得以非法方法進入臺灣地區
    ，竟意圖牟利，誘於一名綽號「清仔」（即清哥）之不詳姓名成年男子允諾一個
    月給付新臺幣（下同）三萬元「人頭費」之代價，而與之共同基於使大陸地區人
    民非法進入臺灣地區，及明知為不實之事項而使公務員登載於職務上所掌公文書
    之犯意聯絡，明知渠與大陸地區女子丁○、丙○○並無結婚之真意，仍由「清仔
    」於民國八十九年三月上旬安排二人前往大陸地區，並於八十九年三月十日及同
    年月十六日，分別由乙○○與丁○、甲○○與丙○○共同在大陸地區重慶市公證
    處辦理虛偽公證結婚之登記手續。嗣先後於八十九年三月十三日及三月十八日返
    國，三人並基於前開共同之犯意，分別於八十九年三月三十一日、八十九年四月
    六日，共同持前述大陸地區所取得之重慶市公證處所核發結婚公證書及「財團法
    人海峽交流基金會驗證證明書」，先至高雄市楠梓區戶政事務所及高雄縣鳳山市
    第二戶政事務所，明知上開二樁婚姻均屬虛偽而無效，仍填具丁○、丙○○分別
    為乙○○、甲○○二人之配偶等不實內容之「結婚登記申請書」各一份，據以申
    請辦理結婚之戶籍登記，致使該等戶政事務所不知情之公務員陷於錯誤，將上開
    不實結婚事項登載於其職務上所掌之戶籍登記簿上，足生損害於戶政機關對結婚
    登記及戶籍資料管理之正確性。乙○○與甲○○並隨即與「清仔」基於同一目的
    ，佯以申請配偶來臺探親，並檢具「大陸地區人民進入臺灣地區旅行證申請書」
    、「大陸地區人民進入臺灣地區保證書」、「財團法人海峽交流基金會證明書」
    、委託書等相關文件，向內政部警政署入出境管理局（下稱入出境管理局）提出
    申請而行使之，以此方式欲使大陸地區女子丁○、丙○○非法進入臺灣地區，並
    致使入出境管理局不知情之公務員陷於錯誤，將前開不實事項登載於職務上所掌
    之大陸地區人民進入臺灣地區旅行證申請書等入出境相關文件上，並據此核發大
    陸地區女子丁○、丙○○入境許可證，准許其等入境，足生損害於入出境機關對
    於大陸人民入出境資料管理之正確性。大陸地區女子丁○、丙○○接獲核准來臺
    探親之文件後，於八十九年五月十八日二十二時許自高雄小港機場入境，由乙○○、甲○○及綽號「阿扁」之不詳姓名成年男子前往機場接機，並隨之將該二人
    交由該綽號「阿扁」之男子看管。嗣八十九年五月二十二日二十二時許，「阿扁
    」派一不詳姓名年籍之成年男子將丁○送往高雄市○○區○○路克萊飯店某房間
    準備賣淫接客時，丁○發覺情況有異，乘機逃離，並委請同飯店客人楊香濂陪同
    向警方報案求援，經追查後，始發現上情。
二、案經高雄市政府警察局移送臺灣高雄地方法院檢察署檢察官偵查起訴。
    理  由
一、右揭事實，業據被告乙○○、甲○○坦承：伊等係因綽號「清仔」之男子，允諾
    每個月給付三萬元的報酬，始經由其安排至大陸地區與大陸地區女子丁○、丙○○辦理公證結婚及登記，再於回臺後至財團法人海峽交流基金會、戶政事務所分
    別辦理認證及戶口登記，並向入出境管理局申請讓丁○、丙○○以配偶探親之名
    義進入臺灣地區，嗣於該二人入境臺灣地區後，伊等隨即將該二人交由綽號「阿
    扁」之男子看管後離去等語甚詳（見本院九十一年三月十八日、九十一年四月十
    二日訊問筆錄），核與大陸地區女子丁○、丙○○所述來臺情節大致相符，復經
    證人即陪同丁○報案之楊香濂證述明確，衡情被告乙○○若確有與大陸地區女子
    丁○結婚之真意，豈有於新婚配偶來臺後，隨即將之交由他人看管之理，是被告
    乙○○事後又辯稱伊確實有至大陸與丁○結婚，並非假結婚云云，顯不足採，此
    外，並有被告乙○○與丁○、被告甲○○與丙○○之大陸地區結婚公證書、財團
    法人海峽交流基金會證明、中華民國臺灣地區旅行證、大陸地區人民進入臺灣地
    區旅行證申請書、保證書、入出境管理局旅客證件留存收據、中國居民身分證、
    戶籍謄本、入出境查詢資料等件影本附卷可資佐憑，被告之自白與事實相符，從
    而，本件事證明確，被告乙○○、甲○○犯行，堪以認定。
二、按戶籍登記簿、大陸地區人民進入臺灣地區旅行證申請書等文件，分別為戶政機
    關及入出境管理局之公務員職務上所掌之公文書，該管公務員對於戶籍登記申請
    及申請保證事項並無實質審查之權，而被告二人並無與丁○、丙○○結婚之真意
    ，竟持上開結婚公證書，證明書等文件申辦結婚登記，使該管公務員將此不實事
    項登載於戶籍登記簿，並持據上開記載不實之戶籍登記簿所製作之戶籍謄本，向
    入出境管理局申請大陸地區人民以探親名義進入臺灣地區，核被告乙○○、甲○○二人所為，均係違反臺灣地區與大陸地區人民關係條例第十五條第一款規定，
    而犯有同條例第七十九條第一項之非法使大陸地區人民進入臺灣地區罪、刑法第
    二百十六條、第二百十四條之行使使公務員登載不實罪。其等與綽號「清仔」、
    「阿扁」等不詳姓名成年男子間，就上揭犯行，有犯意聯絡及行為分擔，皆為共
    同正犯。被告等多次明知為不實之事項，而使公務員登載於職務上所掌之公文書
    並持以行使之行為，時間均緊接，所犯之犯罪構成要件各自相同，顯係基於概括
    之犯意反覆為之，為連續犯，均應依刑法第五十六條之規定論以一罪，並加重其
    刑。其等使公務員登載不實之低度行為，應為行使之高度行為吸收，爰不另論罪
    。被告二人所犯上開二罪間，有方法結果之牽連關係，應從一重之違反臺灣地區
    與大陸地區人民關係條例第七十九條第一項處斷。公訴人雖漏未就被告二人行使
    使公務員登載不實及非法使大陸地區人民進入臺灣地區等犯行提起公訴，然因上
    開事實與論罪科刑部分有牽連犯及吸收之裁判上一罪之關係，本院自得併予審理
    。審酌被告二人為貪圖不法利益而觸法，使大陸地區之人民非法進入臺灣地區之
    行為，有妨害臺灣地區安全之虞，並其智識程度、犯罪之動機、目的、手段、犯
    罪所生之危險，及其他一切情況，分別量處如主文所示之刑。
三、又被告二人於行為後，刑法第四十一條業於九十年一月十日修正公布施行，並於
    同年月十二日生效，依修正前之刑法第四十一條規定：「犯最重本刑為三年以下
    有期徒刑以下之刑之罪，而受六個月以下有期徒刑或拘役之宣告，因身體、教育
    、職業或家庭之關係，執行顯有困難者，得以一元以上三元以下折算罰金」，惟
    修正後之刑法第四十一條第一項規定「犯最重本刑為五年以下有期徒刑以下之刑
    之罪，而受六個月以下有期徒刑或拘役之宣告，因身體、教育、職業或家庭之關
    係或其他正當理由，執行顯有困難者，得以一元以上三元以下，易科罰金。但確
    因不執行所宣告之刑，難收矯正或難以維持法秩序者，不在此限」。比較上開新
    舊法，修正後之刑法第四十一條第一項就得宣告易科罰金之範圍較修正前之舊法
    之廣，為有利於行為人，是依刑法第二條第一項前段規定，自應適用裁判時之法
    律即修正後之刑法第四十一條第一項規定，併諭知易科罰金之折算標準，以資懲
    儆。
據上論斷，應依刑事訴訟法第二百九十九條第一項前段、臺灣地區與大陸地區人民關
係條例第十五條第一項、第七十九條第一項，刑法第二條第一項前段、第十一條前段
、第二十八條、第五十五條、第二百十六條、第二百十四條、修正後第四十一條第一
項，罰金罰鍰提高標準條例第一條前段、第二條，判決如主文。
本案經檢察官陳登燦到庭執行職務。
中      華      民      國      九十一    年      五    月    三十一    日
                                  臺灣高雄地方法院刑事第三庭
                                      法  官    裕  斗
右正本證明與原本無異。
如不服本判決，應於判決送達後十日內，向本院提出上訴狀。
                                      書記官  林  介  欽
中      華      民      國      九十一    年      五    月    三十一    日
附錄本判決論罪科刑法條全文：
台灣地區與大陸地區人民關係條例第七十九條：
  違反第十五條第一款規定者，處五年以下有期徒刑、拘役或科或併科新臺幣五十萬
  元以下罰金。
刑法第二百十六條：
  行使第二百十條至第二百十五條之文書者，依偽造、變造文書或登載不實事項或使
  登載不實事項之規定處斷。
刑法第二百十四條：
  明知為不實之事項，而使公務員登載於職務上所掌之公文書，足以生損害於公眾或
  他人者，處三年以下有期徒刑、拘役或五百元以下罰金。
